臺灣板橋地方法院民事判決　　　　　　　 96年度訴字第918號
原　　　告
即反訴被告　戊○○
　　　　　　　　　　　　號3樓.
訴訟代理人　徐維良律師
複代理人　　黃豪志律師
被　　　告
即反訴原告　丁○○
被　　　告　丙○○
　　　　　　乙○○
前列二人共同
法定代理人　丁○○
被　　　告　甲○
前列四人共同
訴訟代理人　金振傑律師
被　　　告　己○○
上列當事人間請求返還不動產等事件，經本院於民國96年7 月12
日言詞辯論終結，判決如下：
    主  文
被告乙○○、丙○○、丁○○及甲○應將坐落台北縣土城市○○
段1054建號即門牌號碼台北縣土城市○○街33巷6 號4 樓之房屋
遷讓交給原告。
被告乙○○、丙○○、丁○○應將戶籍自前開房屋遷出。
被告丁○○及甲○應自民國96年3 月4 日起至前開房屋交還原告
之日止，按月給付原告新台幣肆仟零壹拾貳元。
被告己○○應自民國95年10月16日起至前開房屋交還之日止，按
日給付原告新台幣1000元。
原告其餘之訴駁回。
訴訟費用由被告乙○○、丙○○、丁○○及甲○負擔百分之九十
，由被告己○○負擔百分之五，餘由原告負擔。
本判決第一項於原告以新台幣壹佰壹拾萬元供擔保後，得為假執
行。如被告乙○○、丙○○、丁○○及甲○以新台幣參佰參拾萬
元為原告預供擔保，免為假執行。
本判決第三項於各該給付期屆至時，原告以新台幣壹仟參佰參拾
柒元供擔保後，得為假執行，但被告丁○○及甲○如於各期以新
台幣肆仟零壹拾貳元為原告預供擔保，免為假執行。
本判決第四項於各該給付期屆至時，原告以新台幣參佰參拾參元
供擔保後，得為假執行，但被告己○○如於各期以新台幣壹仟元
為原告預供擔保，免為假執行。
原告其餘假執行之聲請駁回。
反訴原告之訴駁回。
反訴訴訟費用由反訴原告負擔。
    事實及理由
壹、本訴部分：
一、本件被告己○○經合法通知，未於言詞辯論期日到場，核無
    民事訴訟法第三百八十六條所列各款情形，爰依原告之聲請
    ，由其一造辯論而為判決。
二、原告起訴主張：原告於民國95年9 月20日與被告己○○簽訂
    不動產買賣契約，被告己○○將坐落台北縣土城市○○段
    304 地號土地所有權應有部分萬分之196 及1054建號即門牌
    號碼台北縣土城市○○街33巷6 號4 樓之房屋所有權全部，
    以新台幣（下同）330 萬元出賣予原告，原告於簽約時給付
    訂金五萬元，業據載明於買賣契約書第三條，復於95年9 月
    29日自新竹國際商業銀行台北分行匯出394252元及0000000
    元及匯款手續費70元，至己○○之板信商業銀行永和分行帳
    號00000000000000、00000000000000內，又於95年10月3 日
    提領現金775865元交予仲介林惟賢轉交被告己○○，已付清
    全部價金330 萬元，有匯款單及訴外人林維賢代收單據為證
    嗣於95年9 月28日登記取得系爭房地之所有權，惟被告己○○並未依約於95年10月15日之前將系爭房屋交付原告掌管或
    居住，依兩造所訂之買賣契約書第8 條約定，被告己○○每
    日應賠償原告1000元之違約金，原告再三要求被告己○○交
    屋，被告己○○始告知原告稱系爭房屋目前由被告乙○○、
    丙○○、丁○○及甲○占有，被告己○○為安撫原告，乃稱
    得向被告丁○○按月收取租金11000 元，惟當原告找被告丁○○協商時，丁○○向原告表示並無租約存在，不願繳納租
    金，亦不同意將系爭房屋交予原告，被告己○○為補償原告
    遲遲未能占有使用系爭房屋所受之損害，即於96年1 月4 日
    以其個人名義代被告丁○○支付相當於二個月之租金22000
    元予原告，原告於96年1 月25日寄發存證信函限被告丁○○
    於96年2 月6 日前搬離系爭房屋，然未獲置理，查被告乙○○、丙○○、丁○○及甲○無權占有原告所有系爭房屋，原
    告依據民法第767 條之規定，請求被告乙○○、丙○○、丁○○、甲○自系爭房屋遷出交還原告，請求被告乙○○、丙○○、丁○○將戶籍自系爭房屋遷出，並依民法第179 條之
    規定，請求被告丁○○、甲○自95年11月28日起迄系爭房屋
    返還原告之日止，按月給付原告11924 元。另被告己○○應
    依買賣契約書第8 條約定，每日賠償原告1000元之違約金，
    為此請求被告己○○自民國95年10月16日起至前開房屋交還
    之日止，按日給付原告1000元。並聲明：被告乙○○、丙○○、丁○○及甲○應自系爭房屋遷出交還原告。被告乙○○
    、丙○○、丁○○應將戶籍自前開房屋遷出。被告丁○○、
    甲○應自95年11月28日起迄系爭房屋返還原告之日止，按月
    給付原告11924 元。被告己○○應自95年10月16日起至前開
    房屋交還之日止，按日給付原告1000元。願供擔保請准宣告
    假執行。
三、被告丁○○、乙○○、丙○○、甲○則以：被告丁○○從無
    出賣系爭房屋之意思，被告己○○於94年間向被告丁○○佯
    稱要幫伊向銀行貸款以清償舊債，被告丁○○即將印鑑證明
    、印鑑章、房地所有權狀交予被告己○○辦理貸款，豈料被
    告己○○竟於94年4 月27日偽造買賣契約書，將系爭房屋移
    轉登記為被告己○○所有，己○○惟恐系爭房屋遭被告丁○○討回，竟於95年9 月20日與原告通謀虛偽簽訂買賣契約書
    ，將系爭房屋移轉登記予原告，此由原告未曾至被告丁○○
    家中看屋，原告與被告己○○同住於中和市○○路159 巷1
    號等情，即可得知原告與被告己○○勾串偽造買賣契約書，
    該移轉行為因違背公共秩序善良風俗而無效，系爭房屋仍屬
    被告丁○○所有，被告丁○○並非無權占有等語置辯。並聲
    明：原告之訴及其假執行之聲請均駁回。如受不利之判決願
    供擔保請准宣告假執行。
四、被告己○○未於言詞辯論期日到場，亦未提出書狀作何聲明
    及陳述。
五、兩造不爭執之事實：系爭房地原登記於被告丁○○名下，於
    94年4 月27日以買賣為原因登記於被告己○○名下，復於95
    年9 月28日以買賣為原因登記為原告名下，系爭房屋目前由
    被告乙○○、丙○○、丁○○及甲○占有，被告乙○○、丙○○、丁○○並將戶籍設籍於系爭房屋。
六、本件之爭點為：原告是否為系爭房地之所有權人？被告乙○○、丙○○、丁○○及甲○有無占有之權源？
　　原告已提出土地及建物登記謄本資以證明其為所有權人，依
    土地法第43條規定「依本法所為之登記，有絕對效力」，被
    告丁○○、乙○○、丙○○、甲○否認原告為所有權人，應
    由被告丁○○等舉證證明之。經查，被告丁○○辯稱遭被告
    己○○詐騙乙節，並未舉證以實其說，而依系爭房地土地登
    記異動索引所示，系爭房地於94年4 月27日以買賣為原因登
    記於被告己○○名下，己○○亦向板信商業銀行股份有限公
    司借款，設定抵押，同時清償丁○○積欠訴外人吳玉蘭與上
    海商業儲蓄銀行股份有限公司之借款，倘己○○目的在於詐
    騙取得系爭房地之所有權，其登記取得系爭房地所有權即已
    達到目的，豈有復以自己為借款人向銀行借款代為清償丁○○之債務之理？丁○○稱其委託己○○借新債還舊債，卻未
    見新的債權銀行催討借款，豈會不生疑問，追查真相，倘若
    確有遭被告己○○詐騙乙事，為何不請求己○○返還系爭房
    地所有權？是被告丁○○空言辯稱遭被告己○○詐騙乙節，
    實與常情不符，殊難採信。次查，被告丁○○就其指稱被告
    己○○與原告通謀虛偽簽訂買賣契約書乙節，僅以原告未曾
    至被告丁○○家中看屋，原告與被告己○○同住於台北縣中
    和市○○路159 巷1 號等情為證，按第三人主張表意人與相
    對人通謀而為虛偽意思表示者，該第三人負舉證之責（最高
    法院48年台上字29號判例意旨參照），查原告未曾住於台北
    縣中和市○○路159 巷1 號，有戶籍資料可稽，而被告丁○○所提土地謄本記載原告住於台北縣中和市○○路159 巷1
    號，此登記資料核與原告向台北縣板橋地政事務所送件之土
    地建築改良物買賣所有權移轉契約書記載不符（見卷第117
    頁），應為台北縣板橋地政事務所之誤載，原告亦已聲請該
    地政機關為更正登記，有更正後之土地謄本可稽，此外，縱
    使原告買屋未曾入屋內察看，為買賣房屋之少見，惟此尚不
    足以資為證明被告己○○與原告通謀虛偽簽訂買賣契約為真
    實，而原告就其給付買賣價金330 萬元予被告己○○之過程
    ，已提出買賣契約書、匯款單及訴外人林維賢代收單據為證
    ，堪信原告確有給付價金之事實，是被告丁○○所為通謀虛
    偽成立買賣之抗辯，亦不可採。綜上，原告為系爭房地之所
    有權人，應可認定。被告丁○○等又未舉證證明渠等有合法
    之占有權源，是原告依據民法第767 條之規定，請求被告乙○○、丙○○、丁○○、甲○自系爭房屋遷出交還原告，自
    屬有據，應予准許。又被告乙○○、丙○○、丁○○將戶籍
    設於系爭房屋，對於原告之圓滿行使其所有權之狀態自有妨
    害，原告請求被告乙○○、丙○○、丁○○將戶籍自系爭房
    屋遷出，亦有理由，應予准許。
七、原告主張：其於取得系爭房屋所有權後，要求被告己○○交
    屋，被告己○○始告知原告稱系爭房屋目前由被告乙○○、
    丙○○、丁○○及甲○占有，嗣於96年1 月4 日以其個人名
    義代被告丁○○支付相當於二個月之租金22000 元予原告等
    語，解釋上可認為出賣人己○○於96年1 月4 日以對於被告
    丁○○等之返還請求權讓與原告以代交付，原告受讓取得系
    爭房屋之使用收益權。被告丁○○及甲○於原告取得系爭房
    屋之使用收益權後，無權占用系爭房屋，依社會通念可能獲
    得相當於租金之利益（最高法院61年台上字第1695號判例參
    照），致原告受有損害，原告依據不當得利之規定，請求被
    告丁○○、甲○返還不當得利，自屬有據。次按城市地方房
    屋之租金以不超過土地及其建築物申報總價年息百分之十為
    限，土地法第97條第1 項所明定。又土地法施行法第25條規
    定，土地法第97條第1 項所謂土地及建築物之總價額，土地
    價額依法定地價，建築物價額依該管市縣地政機關估定之價
    額，又土地法第148 條規定，土地所有權人依本法所申報之
    地價，為法定地價，則土地法第97條第1 項所謂土地申報價
    額即指該土地之申報地價而言。而房屋之申報價額，因目前
    市縣地政機關並未進行估定，故無房屋之申報價額可資認定
    ，原告主張以契稅繳款書（原證五）所載移轉價格193800元
    ，作為房屋價額之估定，亦無不可。查系爭建物之房屋價額
    193800元，系爭土地申報地價為每平方公尺10720 元（原告
    起訴狀誤載為46100 元），面積1369.15 平方公尺，所有權
    應有部分萬分之196 ，有土地登記簿謄本可稽，是土地價值
    為287675元（元以下四捨五入），合計土地及建物申報總價
    為481475元。系爭建物於民國74年4 月11日完成，屋齡超過
    二十年，有建物所有權狀可稽，延峰街多為住家，兼有商店
    錯落，臨近之延吉街與金城路則較為繁榮，此有原告提出之
    照片可參。本院斟酌系爭建物由被告供作住家使用、建物坐
    落之位置附近繁榮程度及被告己○○願代為幾付租金母月11
    00元可資為當地租金行情之參考，認以土地及建物之申報總
    價年息百分之十計算為適當。以此計算，每月租金為4012元
    （481475x10%/12=4012）。原告係於96年1 月4 日自出賣人
    己○○受讓取得系爭之使用收益權，是原告請求被告丁○○
    、甲○返還不當得利之始點，應自96年1 月4 日起算，但因
    被告己○○已代被告丁○○給付二個月之租金，經扣除此二
    個月，故改自96年3 月4 日起算不當得利，又被告迄今並無
    返還原告使用系爭建物之意，是被告丁○○、甲○按月應自
    96 年3月4 日起至返還系爭房屋之日止按月給付原告4012元
    。原告於上開範圍內之請求，為有理由，應予准許，逾此範
    圍之請求，為無理由，應予駁回。
八、原告另請求被告己○○自95年10月16日起至前開房屋交還之
    日止，按日給付原告1000元等情，經查，依原告與被告己○○所訂之買賣契約書第8 條約定「本件買賣，乙方（即被告
    己○○）應于民國95年10月15日以前移交予甲方（即原告）
    掌管或居住，不得拖延，倘若延誤，每日應賠償甲方新台幣
    壹仟元違約金，不得異議」，有契約書可稽，依上開文義，
    被告己○○應將系爭房屋交付原告使其取得直接占有，雖被
    告己○○之後改以對於被告丁○○之返還請求權讓與原告以
    代交付，惟此仍屬違反前揭約定，被告己○○又未證明原告
    嗣後同意拋棄此項違約金請求權，則原告依約請求被告己○○按日給付1000元作為違約金，自屬有據，應予准許。
九、原告請求被告乙○○、丙○○、丁○○及甲○遷讓房屋及請
    求被告丁○○、甲○給付不當得利，請求被告己○○給付違
    約金部分，原告及被告乙○○、丙○○、丁○○及甲○陳明
    願供擔保請為宣告假執行或免為假執行，經核均與規定相符
    ，爰分別酌定相當之擔保金額予以宣告之。原告請求被告乙○○、丙○○、丁○○向戶政機關為遷出戶籍之申請，依強
    制執行法第130 條第1 項「命債務人為一定之意思表示之判
    決確定或其他與確定判決有同一效力之執行名義成立者，視
    為自其確定或成立時，債務人已為意思表示」，應於判決確
    定時，視為已為意思表示，不得宣告假執行，原告此部分之
    請求，應予駁回。至於原告敗訴部分，其假執行之聲請失所
    附麗，應併予駁回。
貳、反訴部分：
一、反訴原告主張：反訴原告丁○○從無出賣系爭房地之意思，
    被告己○○於94年間向反訴原告佯稱要幫伊向銀行貸款以清
    償舊債，反訴原告即將印鑑證明、印鑑章、房地所有權狀交
    予被告己○○辦理貸款，豈料被告己○○竟於94年4 月27日
    偽造買賣契約書，將系爭房地移轉登記為被告己○○所有，
    己○○惟恐系爭房地遭反訴原告討回，竟於95年9 月20日與
    反訴被告通謀虛偽簽訂買賣契約書，將系爭房地移轉登記予
    反訴被告，該移轉行為因違背公共秩序善良風俗而無效，系
    爭房地仍屬反訴原告所有，反訴原告本於所有權，依民法第
    767 條之規定排除侵害，請求反訴被告塗銷其與被告己○○
    間之所有權移轉登記後，將系爭房地移轉登記給反訴原告所
    有。反訴被告並非善意第三人，其知悉系爭房屋係由被告己○○施行詐術所取得，僅付五萬元即登記為系爭房屋之所有
    權人，又未曾至反訴原告家中察看，避免東窗事發，又與被
    告己○○同住於台北縣中和市○○路159 巷1 號，彼此間有
    意思之聯絡，勾串偽造買賣契約書，共同侵害反訴原告之所
    有權，反訴原告依據民法第185 條第1 項、第184 條第1 項
    之規定，亦得請求反訴被告塗銷所有權移轉登記，將系爭房
    地之所有權移轉登記為反訴原告所有。並聲明：反訴被告應
    將坐落台北縣土城市○○段304 地號土地及1054建號即門牌
    號碼台北縣土城市○○街33巷6 號4 樓之所有權移轉登記塗
    銷，將前揭房地之所有權移轉登記為反訴原告所有。
二、反訴被告則以：反訴被告於簽約時給付訂金五萬元，於95年
    9 月29日由反訴被告之新竹國際商業銀行台北分行匯出3942
    52元及0000000 元及匯款手續費70元，至己○○之板信商業
    銀行永和分行帳號00000000000000、00000000000000內，又
    於95年10月3 日提領現金775865元交予仲介林惟賢轉交被告
    己○○，已付清全部價金330 萬元，有匯款單及訴外人林維
    賢代收單據為證，反訴被告與己○○之間，合法成立不動產
    買賣之債權行為及移轉所有權之物權行為，自無民法第72條
    之適用，無論反訴原告主張其與己○○之間有何事由存在，
    反訴被告依據土地登記資料，信賴己○○已取得系爭房地之
    所有權，善意自己○○受讓所有權，應受保護，反訴被告已
    取得系爭房地之所有權，反訴原告無權請求反訴被告塗銷所
    有權移轉登記，反訴原告主張反訴被告與己○○為共同侵權
    行為，請反訴原告舉證等語置辯。並聲明：反訴原告之訴駁
    回。
三、查反訴原告所為遭被告己○○詐騙及反訴被告與己○○通謀
    虛偽簽訂買賣契約之主張，均為本院所不採，業已認定如前
    ，反訴原告未能證明其為系爭房地之所有權人，是其依據民
    法第767 條、第184 條之規定，請求反訴被告塗銷所有權移
    轉登記，將前揭房地之所有權移轉登記為反訴原告所有，為
    無理由，應予駁回。
參、結論：本訴原告之訴為一部有理由，一部無理由，反訴原告
    之訴無理由，依民事訴訟法第78條、第79條、第85條第1 項
    前段，第390 條第2 項、第392 條，判決如主文。
中　　華　　民　　國　　96　　年　　7 　　月　　26　　日
                  民事第三庭法　官　陳映如
以上正本係照原本作成
如對本判決上訴，須於判決送達後20日內向本院提出上訴狀
中　　華　　民　　國　　96　　年　　7 　　月　　26　　日
                                書記官　李錦輝
